臺灣高等法院刑事判決
111年度上訴字第843號
上  訴  人  
即  被  告  韓莉雯




            劉俊男



上列上訴人因違反廢棄物清理法案件，不服臺灣新竹地方法院11
0年度訴字第217號，中華民國110年12月23日第一審判決（起訴
案號：臺灣新竹地方檢察署109年度少連偵字第141號、109年度
偵字第10985號），提起上訴，本院判決如下：
    主  文
上訴駁回。
    事  實
乙○○、甲○○為夫妻，亦均為成年人，詎其等明知從事廢棄物之清
除、處理業務，應向直轄市、縣（市）主管機關或中央主管機關
委託之機關申請核發公民營廢棄物清除、處理機構許可文件後，
始得從事清除處理事業廢棄物業務，而其等並未經主管機關許可
，亦未向主管機關申請核發一般或有害事業廢棄物清除處理許可
文件，竟分別共同為下列行為：
㈠乙○○、甲○○共同基於違反廢棄物清理法之犯意聯絡，先於民國1
  09年3月13日前之某時許，藉其2人之子即少年甲○○（95年1月
  生，姓名、年籍詳卷，所涉違反廢棄物清理法等犯嫌，另經臺
  灣桃園地方法院少年法庭以110年度少護字第787號等裁定應入
  感化教育處所施以感化教育確定）聯繫其同學即少年乙○○（95
  年6月出生，姓名、年籍詳卷，所涉違反廢棄物清理法等犯嫌
  ，現由上開法院少年法庭以110年度少護字第983號受理中），
  並由甲○○與少年乙○○約定以新臺幣（下同）1,000元僱用少年
  乙○○協助傾倒廢棄物，再由乙○○於109年3月13日晚間駕駛車牌
  號碼00-0000號自用小貨車，搭載具有犯意聯絡之少年甲○○、
  乙○○，共同前往址設桃園市○○區○○路之中華汽車股份有限公司
  廠區，以6,000元之代價，受不知情之該廠區人員委託，清除
  、處理經拆除之磚塊、馬桶、木板、塑膠管等一般事業廢棄物
  ，並於當日晚間10時2分許，將前揭廢棄物分批任意傾倒在新
  竹縣○○鎮○○段○○○段000地號土地上後離去，甲○○嗣將其中1,00
  0元報酬依約定分予少年乙○○。
㈡乙○○另基於違反廢棄物清理法之犯意聯絡，於109年5月22日晚
  間10時55分許，偕同並指引與其具有犯意聯絡之丁○○（丁○○共
  同違反廢棄物清理法部分，將由檢察官另行簽分偵處）駕駛車
  牌號碼000-0000號自用小貨車，前往新竹縣○○鎮○○段○○○段000
  0地號、○○鎮○○○段0000-0地號土地，復由丁○○將該車上、其以
  不詳代價自不詳地點收集、受託清理之壓克力板、木材、磚塊
  、輪胎、海綿等一般事業廢棄物任意傾倒在上開土地上後離去
  。嗣經陳雅姿發現後報警查獲。
    理  由
壹、程序事項：
一、按檢察官代表國家提起公訴，依檢察一體原則，到庭實行公
    訴之檢察官如發現起訴書認事用法有明顯錯誤，亦非不得本
    於自己確信之法律見解，於論告時變更起訴之法條，或於不
    影響基本事實同一之情形下，更正或補充原起訴之事實。查
    公訴人於原審審理程序中，業依被告乙○○之自白、證人丁○○
    之證述，補充並更正事實經過大致如犯罪事實欄㈡所述（原
    審訴字卷第304頁），則揆諸前揭說明，於法自無不合，本
    院當應以公訴人更正後之犯罪事實為本案審理範圍。
二、本案作為認定事實所引用被告以外之人於審判外之供述證據
    ，均未經當事人於言詞辯論終結前聲明異議，本院審酌各該
    證據資料製作時之情況，亦無違法不當及證明力明顯過低之
    瑕疵，依刑事訴訟法第159條之5規定，認均有證據能力。
貳、認定犯罪事實之依據及理由：
一、犯罪事實㈠部分：
    訊據上訴人即被告乙○○就事實欄㈠所示之犯行，於本院審理
    時坦認不諱；另上訴人即被告甲○○固就被告乙○○於前揭時、
    地與少年甲○○、乙○○共同傾倒廢棄物之事實並不爭執，惟矢
    口否認有何前述共同違反廢棄物清理法之犯行，辯稱：案發
    時我任職的公司承包維修工程，當時拆除的工程係有廢棄物
    ，我太太即乙○○知道有廢棄物，她有認識的，叫我跟公司講
    ，讓工程給他們承包，且這件事也不是我負責的，是經理跟
    會計處理的，經理只有派我去看現場有沒有清理，回報給公
    司而已，我根本沒有參與，且就乙○○此次載運的費用為何，
    我也不知道云云。經查：
　㈠被告乙○○、甲○○均為成年人。而被告乙○○未經主管機關許可
    ，亦未向主管機關申請核發一般或有害事業廢棄物清除處理
    許可文件，即於109年3月13日晚間駕駛車牌號碼00-0000號
    自用小貨車，搭載具有犯意聯絡之少年甲○○、乙○○，前往址
    設桃園市○○區○○路之中華汽車股份有限公司廠區，以6,000
    元之代價受不知情之該廠區人員委託，清除、處理經拆除之
    磚塊、馬桶、木板、塑膠管等一般事業廢棄物，並於當日晚
    間10時2分許，將該等廢棄物分批任意傾倒在新竹縣○○鎮○○
    段○○○段000地號土地上等情，業據被告乙○○於警詢、原審訊
    問、準備程序及審理暨本院審理時均供認不諱（少連偵字卷
    第5至6頁反面，原審他字第138卷第57頁，原審他字第186卷
    第48至50頁，原審訴字卷第155、326至328頁，本院卷第108
    頁），核與證人即車牌號碼00-0000號車車主韓維謙於警詢
    時證稱，其出借車輛予被告乙○○之陳述（少連偵字卷第17、
    18頁）、證人即傾倒廢棄物地點之地主代理人劉文標於警詢
    中之證述（少連偵字卷第19、20頁）大致吻合，亦與證人即
    共犯少年乙○○於警詢、偵訊時之證述（少連偵字卷第8、9、
    79頁正、反面）、證人即共犯少年甲○○於少年事件中之陳述
    及原審審理時之證述（原審訴字卷第197、198、205、213至
    215、305至314頁）得以相互勾核，並有少年乙○○、甲○○之
    個人戶籍資料（完整姓名）查詢結果、車牌號碼00-0000號
    車之車輛詳細資料報表、新竹縣政府環境保護局稽查日期10
    9年3月14日稽查編號EPB-000000號稽查工作紀錄影本、新竹
    縣○○鎮○○段○○○段000地號之土地建物查詢資料翻拍照片1張
    、109年3月13日、同年月14日監視器錄影影像之擷取畫面、
    109年3月14日拍攝之現場照片（少連偵字卷第21至第25、26
    至40、44、48、49、59）附卷可按，堪認被告乙○○前揭任意
    性自白核與事實相符，洵堪採信。則被告乙○○前述與少年共
    同犯非法清理廢棄物等情，洵堪認定，復此部分事實亦為被
    告甲○○所不爭執。
　㈡按共同實施犯罪行為之人，在合同意思範圍以內，各自分擔
    犯罪行為之一部，相互利用他人之行為，以達其犯罪之目的
    者，即應對於全部所發生之結果，共同負責，再共同正犯之
    成立，祇須具有犯意之聯絡及行為之分擔，既不問犯罪動機
    起於何人，亦不必每一階段犯行，均須參與。而被告甲○○固
    否認其有參與共同傾倒廢棄物之情，惟其確與被告乙○○等人
    具有傾倒前開廢棄物之犯意聯絡及行為分擔，有下列證據足
    資證明，茲分述如下：
　⒈徵諸證人即少年乙○○於警詢時證稱：我有於109年3月13日、1
    4日間前往新竹縣○○鎮○○段○○○段000地號土地傾倒廢棄物，
    但我不是與甲○○一起去的，我是和少年甲○○及他母親一同前
    往，當時是甲○○轉達他父親甲○○之指示，跟我說會給我錢，
    請我一起去倒廢棄物，種類有馬桶、廁所隔間的木板等物。
    是甲○○的父親甲○○給我錢，要我去做的，我總共收到1,000
    元等語；嗣於偵訊時證稱：一開始是少年甲○○傳Messengger
    訊息問我「給你500元，幫我們倒垃圾」，我有問他其他問
    題，他說「見面再說」，隔天我去甲○○家找他，並搭乙○○的
    車到甲○○尾牙的餐廳即楊梅環東路上的幸福鹿餐廳，跟甲○○
    、甲○○、乙○○談這件事，甲○○說要給我1,000元，請我幫忙
    倒垃圾，並說不是違法的，而整個過程沒有很久。隔天我直
    接到甲○○家等，約晚間9時許乙○○就開車載我跟少年甲○○去
    中華汽車載垃圾，到照門山去倒，東西很多，搬了很久，1
    台車跑很多趟，回到家已經2點多，而2、3天後，甲○○在他○○路的家給我現金1,000元，當時甲○○有在，我不記得他媽媽
    乙○○在不在等語明確（少連偵字卷第8頁反面至9頁、79頁正
    、反面），可知證人即少年乙○○就被告甲○○有以1,000元代
    價僱用其幫忙被告乙○○傾倒廢棄物，事後確有自被告甲○○處
    收受上開報酬等節，前後所陳情節一致，核無瑕疵。
　⒉審酌證人即少年乙○○於本案發生及嗣於警詢、偵訊接受訊問
    之時，均為未滿16歲之少年，此觀其個人戶籍資料（完整姓
    名）查詢結果（見少連偵141號卷第48頁）即明，是依其年
    齡、閱歷、心智、教育及智識程度以觀，實難想像其有何虛
    捏謊言之能力或見識；另依證人即少年甲○○於原審法院少年
    法庭訊問時陳稱，其與少年乙○○為好友之關係（原審訴字卷
    第198頁），則於少年乙○○、甲○○之私交甚好之情況下，少
    年乙○○又有何捏虛不實之詞，攀誣與其交好之少年甲○○父親
    之必要；復觀之其甚就係前往被告甲○○公司尾牙之餐廳洽談
    之如斯細節，均能詳盡之描述，苟非親歷此節，豈能如斯；
    復且，少年乙○○前開陳稱，其因傾倒廢棄物而收取被告甲○○
    所交付之1,000元款項乙節，亦與少年甲○○於原審少年法庭
    訊問時陳稱：會去偷倒廢棄物，是為了要賺零用錢，是我跟
    乙○○要跟我媽媽去的。至於乙○○所拿到的1,000元，是我爸
    （即被告甲○○）給的。又當時載廢棄物的地方是○○路的中華
    汽車公司，總共倒了不到2車，裡面的東西好像有馬桶或廁
    所隔間木板等物等語（原審訴字卷第197、198頁），要屬吻
    合；此外，參以被告甲○○於原審審理時辯稱：關於少年乙○○
    證稱，他有到○○路的餐廳找我乙事，我並沒有印象。但當天
    是我公司尾牙聚餐，不可能講這些事，老闆都在，且我當天
    酒喝很多，半小時就醉了云云（原審卷第325頁），可知被
    告甲○○固否認其斯時有與少年乙○○碰面，然依被告甲○○該等
    供述情節，其亦供認當時確係其公司之尾牙，則若非少年乙○○確有前往餐廳與被告甲○○碰面，其又豈會知曉被告甲○○當
    時係參與公司之尾牙；甚者，被告甲○○於109年5月24日警詢
    時供認其有參與本次傾倒廢棄物之事，且明確陳稱參與者有
    少年甲○○、乙○○等語明確（少連偵字卷第13頁反面、14頁）
    ，而被告甲○○嗣後雖翻稱：係因警方通知車主韓維謙，而韓
    維謙聯繫我，詢問是否是我做的，因當時我聯絡不上乙○○，
    且丈母娘跟我說，怕連累到韓維謙，因此我為了不要連累到
    車主，因此先向警方供稱是我做的云云（少年偵字卷第15頁
    反面、16頁），然衡以縱被告甲○○聯繫不上被告乙○○，其大
    可將此事托出即可，又有何任意坦認自己參與傾倒廢棄物，
    自陷己罹罪之必要，且依被告甲○○斯時尚能明確指出少年甲○○、乙○○均有參與傾倒廢棄物乙節以觀，若謂被告甲○○未參
    與此事，豈會如斯。
　⒊此外，參諸被告甲○○於原審準備程序時亦供稱：我拿給少年
    乙○○的1,000元是借錢，不是報酬云云（原審訴字卷第50頁
    ）；另證人即同案被告乙○○於原審110年9月29日訊問時陳稱
    ：109年3月13日我有駕駛自小貨車搭載少年乙○○跟我兒子少
    年甲○○一起前往中華汽車在桃園○○載送廢棄物，少年乙○○當
    日是來找少年甲○○玩，他們無聊說要跟我一起去，少年乙○○
    在○○沒有幫忙，只有我兒子幫忙，我沒有給少年乙○○錢，我
    是將1,000元交給少年乙○○，請他交給少年甲○○，但這1,000
    元也是我先生拿出來的云云（原審他字第186卷第48頁），
    可徵被告甲○○與證人乙○○就交付款項予少年乙○○之緣由為何
    ，彼此所陳全然不符，然依其2人前揭所述，其等均有提及
    少年乙○○於109年3月間確有直接或間接收受源自被告甲○○之
    1,000元，核與少年乙○○所述相符，且少年乙○○所陳之該款
    項係因其參與傾倒廢棄物，而由被告甲○○交付所獲取之報酬
    ，核與少年甲○○前開於原審法院少年法庭訊問時陳述一致，
    衡酌少年甲○○與被告甲○○為父子，其等之關係甚為密切，是
    其殊無杜撰不實之詞，誣陷被告甲○○之必要，據此足徵少年
    乙○○前揭證詞非虛。是堪認被告甲○○係有邀約、僱用少年乙○○偕同被告乙○○等人傾倒廢棄物及事後給予報酬之舉。
　⒋少年甲○○固於原審法院後續之少年事件程序中翻異其詞，改
    稱：我父親甲○○沒有給少年乙○○錢叫他幫忙，是他自己要幫
    忙的，他所說拿到1,000元幫忙費用，不是要給他，是我父
    親叫他拿給我的，因為我當時不在家云云（原審訴字卷第20
    5、213頁）；嗣於原審審理時復稱：109年3月間我父親有在
    家拿1,000元給少年乙○○，那是我的零用錢，因為我那時候
    一直蹺家云云（原審訴字卷第306至309頁），然遑論少年甲○○前後所陳，容有不一，其之證詞，已難盡信；況且，少年
    甲○○前開於原審法院少年法庭訊問時陳稱，其與少年乙○○一
    同去倒廢棄物，且被告甲○○有給予少年乙○○1,000元乙節時
    ，被告甲○○並以法定代理人之身分一同在庭（原審訴字卷第
    195至199頁），則苟被告甲○○僅係請少年乙○○轉交款項予其
    乙事，豈有不將此情托出之理。復且，稽之少年甲○○於原審
    審理時亦證稱：我不在家的時候，少年乙○○不會去我家，我
    跟乙○○的感情，沒有比跟我爸好，看到他的次數，沒有比我
    爸還多等語明確（原審訴字卷第313頁），則依少年甲○○該
    等陳述情節，既於其不在家之時，少年乙○○不會前往其之住
    處，又豈有被告甲○○請少年乙○○轉交款項之理，是其所陳，
    顯然悖於常情。又參之被告甲○○就交付1,000元款項予少年
    乙○○之緣由為何，於原審審理時先稱：我拿給少年乙○○的1,
    000元是借錢，不是報酬云云（原審訴字卷第50頁），旋又
    改稱：109年3月間我有拿1,000元請少年乙○○轉交給我兒子
    ，當天是乙○○來我家，說要跟少年甲○○一起去釣蝦，甲○○應
    該在釣蝦場，他錢不夠，但他不敢自己回家來拿錢云云（原
    審訴字卷第323、324頁），亦見被告甲○○說詞反覆，更與少
    年甲○○所陳情節容有扞格，是少年甲○○前述證詞，顯為迴護
    被告甲○○之詞，自無採為被告甲○○有利之論據。
　⒌至證人乙○○固於原審審理時陳稱：我們沒有給少年乙○○錢，
    因為我們那時候沒有錢，他們真的是釣蝦子，我們是拿零用
    錢去買東西，少年乙○○是我找來幫忙倒垃圾的，不是甲○○找
    的云云（原審訴字卷第326頁），惟衡酌證人乙○○與被告甲○○為夫妻關係，其等之關係甚為親密，是其之證詞是否毫無
    偏頗之虞，實非無疑；況證人乙○○該等陳述，顯與其前於原
    審110年9月29日訊問時所述情節，多有歧異，是其之證詞，
    礙難憑採，自無採為被告甲○○有利之論據。至被告甲○○於原
    審審理時固指稱：少年乙○○偷了我們家的錢，我都沒跟他計
    較了，他還亂講話云云（原審訴字卷第326頁），雖與證人
    乙○○於原審法院訊問時所陳：我不知道少年乙○○為什麼會這
    麼說，少年甲○○後來跟少年乙○○有發生一些事情，他們倆一
    起偷領我母親的錢，我請他母親歸還3分之1，但她不願意出
    這些款項，我們之後就沒再聯絡，但我先生即甲○○跟少年乙○○也沒有什麼過節等語（原審他字186卷第49頁），大致吻
    合，然被告甲○○既表明其對少年乙○○偷錢乙事並未計較，且
    證人乙○○亦稱，少年乙○○所偷領之款項，係其母親所有，少
    年乙○○與被告甲○○間並無什麼過節，自難認少年乙○○與被告
    甲○○間有何仇隙紛爭，無從認定其有藉詞誣陷被告甲○○之動
    機。
　⒍基此，被告甲○○於警詢之初即供認其有參與本件傾倒廢棄物
    乙事，且斯時即得明確指出少年乙○○、甲○○係有參與此事，
    復據少年乙○○前述指稱，被告甲○○要其協助丟垃圾，並給予
    1,000元之報酬，且衡以少年乙○○殊無恣意捏虛構陷被告甲○○之必要；況少年乙○○就其係至被告甲○○公司尾牙之餐廳與
    之洽談之細節均能詳實供出；復該等證詞，核與被告甲○○之
    子即少年甲○○前開於原審法院少年法庭訊問時證述之情大致
    吻合，堪認其之證詞，非屬虛捏，堪信屬實。至少年甲○○嗣
    一改前詞、證人乙○○證述本案與被告甲○○無涉云云，然其2
    人與被告甲○○就1,000元款項係給予少年乙○○抑或少年甲○○
    、交付金錢之緣由為何，除己身所述前後不一，且彼此所陳
    多有歧異、矛盾，是少年乙○○、證人乙○○該等陳述，俱無採
    為被告有利之論據。此外，徵諸被告甲○○於原審準備程序時
    供稱：我老婆即乙○○沒有廢棄物清理執照，但她在清潔公司
    工作，她跟我說她想要賺那個差價，所以我才介紹我老婆跟
    我老闆認識，讓她們自己接洽等語（原審訴字卷第50頁）；
    復於本院審理時陳稱：我太太平時在社區大樓從事打掃清潔
    的工作，她應該沒有從事清理廢棄物的工作等語（本院卷第
    109、110頁），可徵被告甲○○實就被告乙○○係要以非法之方
    式清理廢棄物之情知之甚詳，其卻為邀約、僱用少年乙○○偕
    同被告乙○○等前往傾倒廢棄物之舉，事後並依約定分配、交
    付1,000元報酬予少年乙○○，則其縱未實際參與實行非法清
    理廢棄物之犯行，揆諸前揭說明，其亦顯然有犯意聯絡及行
    為分擔，核屬共同正犯無訛。
　⒎末以，被告甲○○固另辯以其未參與云云。然被告未親身參與
    傾倒廢棄物之原因多有，或因當日有事不克前往，或可能不
    願親自實行非法清理廢棄物犯行，亦無法排除所清理者為其
    所任職之公司廢棄物，擔憂牽連其公司因而如此，自無採為
    其有利之認定。　
二、犯罪事實㈡部分：　　
    前揭犯罪事實，業據被告乙○○於原審審理暨本院審理時均坦
    承不諱（原審訴字卷第246至248、304、326頁，本院卷第10
    8頁），核與證人即在場目擊之陳雅姿、證人即傾倒地點之
    地主張萬興、證人即地主代理人黃國珍於警詢中之證述（偵
    字第10985卷第10至12頁）情節大致吻合；復與被告乙○○之
    女丙○○、證人即共犯丁○○於原審審理時就介紹丁○○與被告乙○○認識、丁○○傾倒廢棄物、協商被告乙○○出面承擔刑責之經
    過等節（原審訴字卷第233至248頁）互核相符，復有新竹縣
    政府環境保護局稽查日期109年5月24日稽查編號EPB-000000
    號稽查工作紀錄影本、新竹縣○○鎮○○○段000000地號、新竹
    縣○○鎮○○段○○○段0000地號之土地建物查詢資料、車牌號碼0
    00-0000號車之車輛詳細資料報表各1份、109年5月24日拍攝
    之現場照片19張、109年5月23日監視器錄影畫面6張（偵字
    第10985卷第34、36至39頁反面、40至53頁）在卷可按，堪
    認被告乙○○前揭任意性自白核與事實相符，洵堪採信。
三、從而，被告甲○○前開辯詞俱不足採，其與被告乙○○本件犯行
    ，事證已臻明確，均堪認定，均應予以依法論科。
叁、論罪：
一、依行政院環境保護署訂定之「事業廢棄物貯存清除處理方法
    及設施標準」第2條之規定，所謂「貯存」係指事業廢棄物
    於清除、處理前，放置於特定地點或貯存容器、設施內之行
    為；「清除」係指事業廢棄物之收集、運輸行為；「處理」
    則包括指下列行為：㈠中間處理：指事業廢棄物在最終處置
    或再利用前，以物理、化學、生物、熱處理或其他處理方法
    ，改變其物理、化學、生物特性或成分，達成分離、減積、
    去毒、固化或穩定之行為。㈡最終處置：指衛生掩埋、封閉
    掩埋、安定掩埋或海洋棄置事業廢棄物之行為。㈢再利用：
    指事業產生之事業廢棄物自行、販賣、轉讓或委託做為原料
    、材料、燃料、填土或其他經中央目的事業主管機關認定之
    用途行為，並應符合其規定者；由上說明可知，廢棄物之運
    輸屬「清除行為」，廢棄物之傾倒、棄置則屬「處理行為」
    。查被告乙○○、甲○○均未領有一般或有害事業廢棄物清除處
    理許可文件，被告乙○○、甲○○卻與少年甲○○、乙○○共同非法
    自中華汽車股份有限公司廠區收集、清運拆除之磚塊、馬桶
    、木板、塑膠管等一般事業廢棄物，並任意傾倒在新竹縣○○
    鎮○○段○○○段000地號土地上，是核被告乙○○、甲○○就犯罪事
    實欄㈠所為，均係犯廢棄物清理法第46條第4款之非法清理罪
    ；另被告乙○○於109年5月22日偕同並指引與其具有犯意聯絡
    之丁○○前往○○鎮○○段○○○段00-0地號、○○鎮○○○段0000-0地號
    土地傾倒壓克力板、木材、磚塊、輪胎、海綿等一般事業廢
    棄物，核其就犯罪事實欄㈡所為，亦係犯廢棄物清理法第46
    條第4款之非法清理罪。
二、被告乙○○、甲○○與少年甲○○、乙○○就犯罪事實欄㈠之非法清
    理廢棄物犯行間；被告乙○○與丁○○就犯罪事實欄㈡之非法清
    理廢棄物犯行間，係有犯意聯絡及行為分擔，均為共同正犯
    。
三、被告乙○○就前揭事實欄㈠、㈡所示之違反廢棄物清理法犯行，
    其犯意個別、行為互殊，應予分論併罰。
四、按成年人教唆、幫助或利用兒童及少年犯罪或與之共同實施
    犯罪或故意對其犯罪者，加重其刑至2分之1，兒童及少年福
    利與權益保障法第112條第1項前段定有明文。經查，被告乙○○、甲○○於上開犯罪事實欄㈠之行為時間，均係年滿20歲之
    成年人，此觀其等年籍資料自明，又證人甲○○、乙○○於斯時
    均為未滿18歲之少年，同有前揭少年乙○○、甲○○之個人戶籍
    資料（完整姓名）查詢結果各1份（少連偵字卷第48、49頁
    ）附卷可參，而被告乙○○、甲○○對其子即少年甲○○、其子之
    同學即少年乙○○之年齡當難諉為不知，則其等就犯罪事實欄
    ㈠所示之犯行，應係成年人與少年共同實施犯罪，爰均依兒
    童及少年福利與權益保障法第112條第1項前段規定就此部分
    加重其刑。
五、至被告乙○○於本院審理時固辯稱，其不知傾倒廢棄物會如此
    嚴重云云。惟按刑法第16條規定：不得因不知法律而免除刑
    事責任。但按其情節得減輕其刑。如自信其行為為法律所許
    可而有正當理由者，得免除其刑；究有無該條所定情形而合
    於得免除其刑者，係以行為人欠缺違法性之認識，即以無違
    法性之認識為前提，且其自信在客觀上有正當理由，即依一
    般觀念，通常人不免有此誤認而信為正當，亦即其欠缺違法
    性認識已達於不可避免之程度者，始足當之（參照最高法院
    92年度台上字第4497號判決）。查被告乙○○係從事清潔工作
    之職務，衡情豈會就清理廢棄物需有廢棄物清除許可始得為
    之乙節，並不知悉；況依被告乙○○就事實欄㈠、㈡所示之犯行
    ，均特意擇定於夜間為之，在在足見，其就本件傾倒廢棄物
    事涉違法，確係知之甚詳。是被告乙○○自無刑法第16條規定
    予以免除刑事責任或減輕其刑之適用。
肆、上訴駁回部分：
一、原審認被告甲○○事實欄㈠所示之犯行；被告乙○○就事實欄㈠、
    ㈡所示之犯行，罪證明確，審酌被告乙○○、甲○○未經許可即
    任意清除、處理廢棄物，被告乙○○更另行起意偕同並指引丁○○非法清理廢棄物，其等各該所為實已損及政府藉嚴審、控
    管廢棄物清除業者、處理業者以維護環境衛生、保障國民健
    康之行政管理機制，其等行為自非可取，再被告甲○○、乙○○
    各次所為所造成環境之危害，雖非均屬最嚴重之情形，然被
    告乙○○、甲○○就犯罪事實欄㈠部分，係與少年共同為實行，
    而被告乙○○就犯罪事實欄㈡部分則係偕同、指引他人為之，
    其等行為主觀上之惡性當難認輕微，另考量被告甲○○於偵查
    中任意頂罪後又否認犯行，被告乙○○於原審法院審理中係經
    通緝始到案說明，亦曾隱匿事實而為部分虛偽之陳述，或為
    迴護被告甲○○之舉，嚴重干擾真實之發現，無端浪費眾多司
    法資源，是難認其等之犯後態度良好，惟念及被告乙○○終能
    坦認所參與之犯罪事實欄㈡部分犯行，並兼衡被告乙○○、甲○○於原審審理程序中自述勉持之家庭經濟狀況及各為國中畢
    業、高中畢業之教育程度等一切情狀，就被告乙○○所犯事實
    欄㈠、㈡所示之犯行，分別量處有期徒刑1年3月、1年2月；另
    就被告甲○○前述犯行，量處有期徒刑1年4月，復就被告乙○○
    前揭2次犯行定應執行有期徒刑1年8月。另說明：
　　㈠按犯罪所得，屬於犯罪行為人者，沒收之；前2項之沒收，
      於全部或一部不能沒收或不宜執行沒收時，追徵其價額，
      刑法第38條之1第1項、第3項分別定有明文。查被告乙○○
      為本案犯罪事實欄㈠犯行，就其收取之費用或報酬，於原
      審調查訊問程序中係供稱：我只記得當時我有載運一些磁
      磚、床包等等，全部用到好6,000元至8,000元，收到的錢
      我當生活費花掉了等語，是依有利於被告乙○○之認定，並
      扣除其等事後分予少年乙○○之報酬1,000元，被告乙○○就
      此已收取、並保留而未分配予其他共犯之犯罪所得即為5,
      000元，此部分復無刑法第38條之2第2項得不予宣告沒收
      之事由，自應依上開規定宣告沒收之，並於全部或一部不
      能沒收或不宜執行沒收時，追徵其價額。
　　㈡至被告乙○○共同為犯罪事實欄㈡犯行部分，並未就其參與部
      分向丁○○索取報酬，此觀證人丁○○於原審審理程序中證稱
      ：被告乙○○提供地點給我倒垃圾，沒有跟我要錢，只有提
      供地點，還帶我去倒垃圾的地方等語自明，是被告乙○○就
      此部分犯行應無分得任何報酬，自無從宣告沒收或追徵。
      至被告乙○○於警詢中固供稱：該次傾倒廢棄物種類有壓克
      力板、木材、磚塊、輪胎、海綿等廢棄物，來源是桃園蘆
      竹區之快樂GO社區，清潔代價為1車2,000元，總共僅傾倒
      1車2處等語，然此係於其隱瞞部分事實之際所稱之詞，且
      參照109年5月24日拍攝之現場照片，亦不乏有「城市車旅
      」、「光華數位新天地」等廣告看板，此有各該照片2張
      存卷可佐，與其上開供述之來源或有扞格，是其此部分供
      述當難採信，亦不得作為不利於被告乙○○之認定。另被告
      乙○○雖於該案件接受司法調查過程中另有向丁○○收取款項
      ，然此部分概與其等共犯非法清理犯行本身無涉，自無庸
      對此宣告沒收或追徵。
　　㈢被告乙○○、甲○○共同為犯罪事實欄㈠之犯行，或被告乙○○、
      丁○○就前揭犯罪事實欄㈡部分所為，固曾分別使用車牌號
      碼00-0000號自用小貨車、車牌號碼000-0000號自用小貨
      車為之，然該等車輛均非被告乙○○、甲○○所有，或有事實
      上處分權，此有上開車輛詳細資料報表各1份附卷可參，
      自無從依刑法第38條第2項規定宣告沒收之。
二、經核原審認事用法俱無違誤，量刑及沒收尚屬允當。被告甲○○上訴執前詞否認犯行，核屬無稽，業據本院詳述如前，是
    被告甲○○上訴無理由。又量刑輕重，係屬法院得依職權自由
    裁量之事項，苟其量刑已以行為人之責任為基礎，並斟酌刑
    法第57條各款所列情狀，而未逾越法定刑度或有濫用權限情
    事，即不得任意指為違法。原審已就被告乙○○所犯之量刑刑
    度詳為審酌如上，其量刑既未逾越法定刑度，亦未濫用自由
    裁量之權限，自難認有何不當。被告乙○○上訴意旨認原審量
    刑過重，亦無理由，均應予以駁回。　　　　　　
據上論斷，應依刑事訴訟法第368條，判決如主文。
本案經檢察官何嘉仁到庭執行職務。
中　　華　　民　　國　　111 　年　　6 　　月　　15　　日
                  刑事第二十五庭審判長法　官  邱滋杉
                                      法　官  邱瓊瑩
                                      法　官  陳彥年
以上正本證明與原本無異。
如不服本判決，應於收受送達後20日內向本院提出上訴書狀，其
未敘述上訴之理由者並得於提起上訴後20日內向本院補提理由書
（均須按他造當事人之人數附繕本）「切勿逕送上級法院」。
                                      書記官  彭秀玉
中　　華　　民　　國　　111 　年　　6 　　月　　16　　日